臺灣高雄地方法院民事判決　　　　　　 110年度勞簡字第69號
原　　　告　梁永春　

被　　　告　陳來發　
訴訟代理人　凌進源律師
上列當事人間請求給付工資等事件，本院於民國110年9月29日言
詞辯論終結，判決如下：
    主    文
原告之訴及假執行之聲請均駁回。
訴訟費用由原告負擔。
    事實及理由
一、原告主張：原告自民國108年10月3日受僱於被告擔任其照顧
    服務員，原告亦領有照顧服務人員訓練結業證書，兩造約定
    月薪為新臺幣（下同）2萬3000元，然被告每月僅發給原告
    3000元薪資，並稱：「其銀行帳戶金錢均由其女兒掌控，待
    被告名下房屋出售後，再一次補齊原告每月薪資」，原告因
    信任被告而答應，嗣後被告竟稱因經濟不景氣，拜託原告將
    薪資之2萬元當成做功德，原告無法接受，即於109年11月23
    日以勞動基準法（下稱勞基法）第14條第1項第5、6款之規
    定向被告表示離職。依勞基法第21條第1項之規定，雖兩造
    約定原告每月薪資為2萬3000元，然108年之基本工資為2萬
    3100元、109年之基本工資為2萬3800元，原告之薪資應以勞
    動部頒布之基本工資為計算基準，則原告得向被告請求之項
    目及金額如下：(一)不足額之薪資26萬6157元：原告於108
    年10月3日至109年11月23日每月僅受領薪資3000元，被告10
    8年每月短少給付2萬100元（23,100-3,000），則原告依勞
    基法第22條第2項前段之規定，向被告請求給付不足額之薪
    資26萬6157元【計算式：20,100×（2＋3/30）＋20,800×
    （10＋23/30）＝266,157】。(二)資遣費1萬3628元：被告
    短少發給原告薪資，已違反勞動契約及勞工法令，嚴重侵害
    原告權益，故原告於109年11月23日以勞基法第14條第1項第
    5、6款向被告不經預告終止勞動契約，依勞基法第14條第4
    項、第17條第1項前段之規定，被告應給付原告資遣費。查
    原告年資為1年又53日，於契約終結前平均工資為2萬3800元
    ，依勞工退休金條例（下稱勞退條例）第12條第1項之規定
    ，原告得就該段年資請求資遣費1萬3628元（計算式：23,80
    0×l又53/365×1/2＝l3,628)。(三)原告年資為1年又53日
    ，依勞基法第38條第1項第1款、第4項前段之規定，於兩造
    僱傭關係內亦未曾使用特別休假，其特休應有10日，又勞基
    法施行細則第24條之1第2項第1款第1、2目之規定，原告於
    勞動契約終止前一日之正常工作時間所得之工資為793元（
    計算式：23,800÷30＝793），故原告得請求特休未休之工
    資為7930元（計算式：793×10＝7,930)。綜上，原告請求
    被告給付287,715元（計算式：266,157＋13,628＋7,930＝2
    87,715)。為此爰依勞基法第22條第2項前段、第14條第4項
    、第17條第1項前段、第38條第1項第1款、第4項前段、勞工
    退休金條例第12條第1項之規定，提起本件訴訟。並聲明：(
    一)被告應給付原告28萬7715元，及自起訴狀繕本送達翌日
    起至清償日止，按週年利率5％計算之利息。(二)原告願供
    擔保，請准宣告假執行。
二、被告則以：
    被告與原告間並無任何僱傭關係，原告所言108年10月3日受
    雇於被告擔任照顧服務員，月薪2萬3000元，並無其事。被
    告因宗教信仰，在高雄市甲仙區租地修行，每逢假日都會和
    一些同參道友上山靜修，同修之人皆稱呼被告為師父。108
    年10月間，原告因案執行完畢出獄，上山向被告懺悔其過往
    之非行，將一心奉獻給佛祖，並希望被告也能讓其跟隨大家
    一起靜修，被告同意原告之要求；又因原告無住處，被告也
    讓其留宿精舍；此後，被告如上山靜修期間，原告也會參與
    並與其他道友幫忙一些雜事。然在109年11月間，因租用之
    土地租期屆至，被告告知共修之人以後各自在家自修，原告
    也回歸他處。原告稱被告每月發給3000元薪資，絕非事實，
    蓋原告因出獄後無工作收入，故有時會向被告借貸，被告以
    道友之誼，總會多少予以接濟，但與薪資無關。被告與原告
    既無僱傭關係存在，原告訴請給付薪資、資遣費、特休假工
    資，並無依據等語為辯。並聲明：原告之訴駁回。
三、本院之判斷：
    本件原告請求被告給付薪資、資遣費、特休未休工資，乃基
    於伊受雇於被告擔任照顧服務員而為請求，然此為被告否認
    ，並以前詞為辯，則本院應審究者首為：兩造間是否為勞雇
    關係？茲說明如下：
(一)按僱傭契約依民法第482條之規定，係以約定受僱人於一定
    或不定之期限內，為僱用人服勞務，僱用人給與報酬為其成
    立要件，就此項成立要件言之，僱傭契約在受僱人一方，僅
    止於約定為僱用人供給一定之勞務，在僱用人一方，亦僅約
    定對於受僱人一定勞務之供給而與以報酬。次按，勞基法所
    規範之「勞工」係指受雇主僱用從事工作獲致工資者；「雇
    主」係指僱用勞工之事業主、事業經營之負責人或代表事業
    主處理有關勞工事務之人；「勞動契約」係指約定勞雇關係
    而具有從屬性之契約，勞基法第2條第1款、第2款及第6款分
    別定有明文。復參酌勞基法施行細則第7條第1款、第2款、
    第11款及第12款之規定，勞動契約應約定工作場所及應從事
    之工作、工作開始與終止之時間、休息時間、休假、例假、
    休息日、請假及輪班制之換班、應遵守之紀律、獎懲等有關
    事項，可知勞工係在「從屬關係」下為雇主提供勞務，此一
    特徵亦為判斷勞務給付契約是否屬於勞動契約之決定性因素
    ，至於從屬性之內容，可分為人格上之從屬、經濟上之從屬
    及組織上之從屬。末按，當事人主張有利於己之事實者，
    就其事實有舉證之責任，民事訴訟法第277條本文定有明文
    ，則原告主張其與被告間存有勞雇關係，並據此依勞基法及
    勞退條例訴請被告給付薪資、資遣費、特休未休工資等，自
    應就其確實受雇於被告而從屬於被告一事，負舉證責任。
(二)查本件原告主張其受雇於被告，擔任照顧服務員，月薪2萬
    3000元等語，並提出94年8月9日照顧服務人員訓練班修業期
    滿結業證書影本1份（見本院調字卷第25頁）為憑，然被告
    抗辯稱：兩造並無僱傭關係，被告如上山靜修期間，原告也
    會參與並與其他道友幫忙一些雜事等語為辯。經查，原告於
    本院審理時亦稱：「…他都不曉得我為他做了多少事，一年
    多來，把廟與房屋全部清了，大家都說讚，而他兒女說他沒
    有看過這麼漂亮的廟，以前都沒有…。我做得很辛苦，我很
    賣力，每天掃樹葉都要掃兩三個小時。」等語，則被告辯稱
    其在高雄市甲仙區租地修行，原告也會參與並與其他道友幫
    忙一些雜事等情，非不可信。基於私法自治原則，當事人關
    於契約形式及內容乃具有之選擇自由，其類型可能為僱傭、
    委任、承攬或居間，其選擇之契約類型是否為勞動契約，應
    就個案事實及整體契約內容，按勞務契約之類型特徵，依勞
    務債務人與勞務債權人間之從屬性程度之高低判斷之，亦即
    ，勞務債務人就其實質上從事之勞務活動及工作時間得否自
    由決定，勞務債權人對勞務給付方法之規制程度高低，報酬
    給付方式是否繫於一定工作之完成等項，倘若其間之從屬性
    程度不高，即難認屬勞動契約。復考之原告於本院陳稱：伊
    曾在旗山署立醫院實際從事臨時看護的工作，私人聘僱的，
    不是旗山醫院聘僱的，一兩天是臨時的，沒有每天，照顧24
    小時，之前是2000元，現在是2200元，算日薪，並非月薪，
    是家屬給伊的，照顧白天的話，就視家屬的狀況，伊也不是
    很計較，有做才有錢，病患如不需要照顧，伊就走了等語（
    見本院調字卷第83至84頁、本院卷第21頁），足徵原告之前
    受僱擔任看護時，係按日計酬，非以月薪計算，是原告於本
    件主張其與被告約定為月薪，即有可疑。再審酌：倘若原告
    確實為受僱於被告之勞工，則原告提供勞務之目的乃為獲取
    薪資，始符常情，但原告自陳伊受僱於被告之期間係自108
    年10月3日起至109年11月23日止，故原告於長達1年1個月又
    20日之期間，每月僅自被告取得3000元，是原告長期處於被
    告短付薪資之情形下，何以仍願意繼續為被告服勞務？期間
    甚至長達1年餘？衡之原告並非無社會經驗之人，則原告前
    揭主張，實有違背社會一般經驗法則，尚難採信屬實。至原
    告主張被告有承諾原告會給付金錢予原告一事，經被告否認
    ，查原告無法提出兩造對話之錄音檔，以實其說，此經原告
    自陳在卷（見本院卷第22頁），是本院難以採信原告所指承
    諾確與事實相符，況退言之，縱使被告確有給付金錢予原告
    之承諾，此亦無從推認兩造間之契約係屬勞動契約，而有勞
    基法之適用，亦即，勞務債權人倘若對勞務給付方法之規制
    程度甚低，則其間從屬性程度不高，即難認屬勞動契約。綜
    上，本件原告從事勞務難認確有受被告之指揮監督，則被告
    既無指揮管理監督原告之權，原告即非從屬於被告而不具有
    從屬性，從而，本院無從逕以原告片面主張，遽認其與被告
    確有僱傭關係存在。
(三)綜上述，原告未能舉證證明其與被告有僱傭關係存在，是原
    告主張被告為其雇主而應給付原告不足額之薪資26萬6157元
    、資遣費1萬3628元、特休未休之工資為7930元等情，均無
    依據。
四、綜上所述，原告依勞基法第22條第2項前段、第14條第4項、
    第17條第1項前段、第38條第1項第1款、第4項前段、勞工退
    休金條例第12條第1項之規定，請求被告給付原告28萬7715
    元，及自起訴狀繕本送達翌日起至清償日止，按週年利率5
    ％計算之利息，為無理由，應予駁回。又原告之訴既經駁回
    ，其假執行之聲請，亦失所附麗，均應併予駁回。
五、本件事證已明，兩造其餘攻擊防禦方法與所舉證據，核與本
    件判決結果不生影響，爰不再逐一論駁，附此敘明。
六、據上論結，原告之訴為無理由，依民事訴訟法第78條，判決
    如主文。
中    華    民    國  110    年    10    月    13    日
                  勞動法庭法  官       黃顗雯
以上正本係照原本作成。
如對本判決上訴，須於判決送達後20日內向本院提出上訴狀。如
委任律師提起上訴者，應一併繳納上訴審裁判費。
中    華    民    國  110    年    10    月    13    日
                          書記官       江俐陵